臺灣臺北地方法院刑事判決　　　　　　　96年度易字第1076號
公　訴　人　臺灣臺北地方法院檢察署檢察官
被　　　告　甲○○
上列被告因詐欺案件，經檢察官提起公訴（96年度偵字第4969號）
，因被告於準備程序中就犯罪事實為有罪之陳述，經本院合議庭
裁定由受命法官獨任進行簡式審判程序審理，本院判決如下：
    主  文
甲○○幫助意圖為自己不法之所有，以詐術使人將本人之物交付
，處有期徒刑參月，如易科罰金，以新台幣壹仟元折算壹日。緩
刑貳年。
    事  實
一、甲○○多年前曾有為詐騙集團詐欺之經驗，可預見如將銀行
    帳戶提供他人使用，可能幫助他人掩飾或隱匿犯罪行為或所
    得財物，竟仍基於幫助他人犯詐欺罪之未必故意，於民國95
    年12月間某日，在其臺北縣板橋市○○路○段3巷97號4樓住
    家附近巷口，將其申請之第一商業銀行古亭分行（下稱第一
    銀行，設臺北市大安區○○○路○段95號）帳號00000000000
    號帳戶之存摺、提款卡、密碼及印章，提供予真實姓名、年
    籍均不詳，綽號「阿正」之成年男子使用，並以此方式幫助
    犯罪份子為詐欺犯行。嗣該詐騙份子於95年12月12日下午1
    時許，以電話向乙○○佯稱女兒楊雅菱之朋友向地下錢莊借
    款未還，而楊雅菱為保證人，現在遭限制行動，必須匯款至
    甲○○之上開帳戶償還欠款云云，致乙○○陷於錯誤，依其
    指示匯款新臺幣（下同）2萬元至上開帳戶。嗣乙○○發現
    有異，乃向警方報案稱遭詐騙，始為警循線查獲。
二、案經臺北市政府警察局大安分局移送臺灣臺北地方法院檢察
    署檢察官偵查起訴。
    理  由
一、本件被告甲○○對於檢察官起訴書證據清單所提人證、物證
    之證據能力均不加以爭執，則該等證據自有證據能力，合先
    敘明。
二、上揭事實，業據被告甲○○於本院審理時坦承不諱，並經證
    人即被害人乙○○於警詢中證述屬實，復有乙○○之郵政跨
    行匯款申請書、被告之上開第一銀行帳戶開戶資料及存款明
    細分類帳等件附卷可稽。而金融存款帳戶資料事關存戶個人
    財產權益之保障，其與儲戶存摺、金融卡及密碼相結合，專
    屬性、私密性更形提高，除非本人或與本人具密切關係者，
    難認有何理由可自由使用私人之存摺、金融卡及密碼，而一
    般人亦均有應妥善保管上開物件，防止被他人冒用之認知；
    且近來詐欺犯罪集團犯案猖獗，每每利用人頭帳戶作為犯罪
    工具，若任意提供自己帳戶之相關物件予不明人士使用，將
    有遭他人作為詐欺犯罪時，非正當資金進出之用之不法用途
    ，此情當為具有社會生活經驗之被告所得認識及預見，被告
    自承曾有為人電話詐欺取財之經驗，竟將該銀行帳戶交付予
    真實姓名、年籍均不詳，綽號「阿正」之成年男子使用，足
    見被告有幫助他人遂行犯罪之不確定犯意甚明。是本件事證
    明確，被告犯行堪以認定。
三、按刑法上之幫助犯，係對於犯罪與正犯有共同之認識，而以
    幫助之意思，對於正犯資以助力，且未參與實施犯罪行為者
    而言。亦即，如未參與實施犯罪構成要件之行為，且係出於
    幫助之意思提供助力，即屬幫助犯，而非共同正犯。本件被
    告基於幫助他人實施詐欺之不確定故意，提供上開銀行帳戶
    資料，為以佯稱被害人之親友向地下錢莊借款未還之詐騙份
    子施詐欺取財犯行時提供助力，且在無證據證明被告係以正
    犯而非以幫助犯之犯意參與犯罪之情形下，基於「罪證有疑
    ，利於被告」之法理，應認其所為係幫助犯而非正犯行為。
    核被告所為，係犯刑法第339條第1項之幫助詐欺取財罪。被
    告基於幫助之犯意而為本件犯行，依刑法第30條規定應按正
    犯之刑減輕之。爰審酌：(1)被告係大專畢業之學歷，依其年
    齡，其智識程度並未低於一般人；(2)被告將自己之銀行帳戶
    提供與他人使用，自己未曾獲有利益，且僅基於幫助他人犯
    詐欺罪之未必故意之犯罪動機與目的；(3)被告在此詐欺集團
    犯案猖獗，利用帳戶掩飾、隱匿詐財贓款之事迭有所聞之際
    ，竟仍基於提供他人銀行帳戶以供詐騙份子從事詐財行為之
    犯罪手段；(4)被告所為將增加被害人尋求救濟之困難，並使
    犯罪之追查趨於複雜，所為將嚴重影響社會正常交易安全之
    危害；(5)被告於本院審理時已能坦承犯行，犯後態度良好等
    一切情狀，量處如主文所示之刑，並諭知易科罰金之折算標
    準。被告交予真實姓名、年籍不詳自稱「阿正」之成年男子
    之上開銀行存摺、金融卡等物，雖係供犯罪所用之物，但未
    經扣案，迄今仍未取回，且非義務沒收之物，爰不為沒收之
    諭知，附此敘明。末查，被告未曾因故意犯罪受有期徒刑之
    宣告，此有台灣高等法院被告前案紀錄表在卷可稽，本院審
    酌被告因一時失慮觸犯刑章，事後坦承犯行，經此次論罪科
    刑教訓之後，當知警惕，信無再犯之虞，因認暫不執行其刑
    為適當，爰併予宣告緩刑2年，以啟自新。
據上論斷，依刑事訴訟法第273條之1第1項、第299第1項前段，
刑法第339條第1項、第30條第1項、第2項、第41條第1項前段、
第74條第1項第1款規定，刑法施行法第1條之1，判決如主文。
本案經檢察官陳韻如到庭執行職務。
中　　華　　民　　國　　96　年　　6　　月　　13　　日
  　　　　　　　　      刑事第六庭　  法　官　林孟皇
本正本證明與原本無異。
如不服本判決，應於判決送達後10日內向本院提出上訴狀（應抄
附繕本）。告訴人或被害人如對於本判決不服者，應具備理由請
求檢察官上訴，其上訴期間之計算係以檢察官收受判決正本之日
期為準。
      　　                            書記官　宋德華
中　　華　　民　　國　　96　年　　 6　　月　　13　　日
附錄本案論罪科刑法條全文：
中華民國刑法第339條（普通詐欺罪）
意圖為自己或第三人不法之有，以詐術使人將本人或第三人之物
交付者，處五年以下有期徒刑、拘役或科或併科一千元以下罰金
。
以前項方法得財產上不法之利益或使第三人得之者，亦同。
前二項之未遂犯罰之。
